【裁判字號】    97,訴緝,387
【裁判日期】    971015
【裁判案由】    毒品危害防制條例
【裁判全文】
臺灣臺中地方法院刑事判決             97年度訴緝字第387號
公  訴  人  臺灣臺中地方法院檢察署檢察官
被      告  乙○○
                    （現另案於臺灣臺中監獄臺中分監執行中）
上列被告因違反毒品危害防制條例案件，經檢察官提起公訴（96
年度毒偵字第2210號），本院判決如下：
    主    文
乙○○施用第一級毒品，累犯，處有期徒刑壹年，減為有期徒刑
陸月；又施用第二級毒品，累犯，處有期徒刑陸月，減為有期徒
刑月。應執行有期徒刑捌月。
    犯 罪 事 實
一、乙○○於民國85年間因肅清煙毒條例等案件，經本院判處有
    期徒刑3年6月確定，於86年3月21日入監執行，於87年9月4
    日假釋出監，嗣另因毒品案件，該假釋因而被撤銷，於89年
    8月19日入監執行該殘刑，於91年4月18日縮刑期滿而執行完
    畢。另於89年間，因施用毒品案件，經觀察、勒戒後，認有
    繼續施用毒品之傾向，經送強制戒治，期滿後，由臺灣臺中
    地方法院檢察署檢察官於91年1月9日，以91年度戒毒偵字第
    27號為不起訴處分確定。復因施用第一級、第二級毒品案件
    ，經本院裁定令入戒治處所接受送強制戒治，於92年9月11
    日執行完畢釋放，刑罰部分並經本院以91年度訴字第2781
    號分別判處有期徒刑8月、4月，應執行有期徒刑10月確定，
    於93年7月6日縮刑期滿執行完畢。詎仍不知悛改，復基於施
    用第二級毒品之犯意，於96年3月3日中午某時許，在臺中縣
    太平市○○路1690巷6弄10樓之友人住處，以甲基安非他命
    放入玻璃管吸食器點火燃燒生煙吸取煙氣之方式，施用第二
    級毒品甲基安非他命1次；另基於施用第一級毒品之犯意，
    於96年3月3日23時40分許回溯前4日內某時（不含警力拘束
    時間），在不詳地點，以不詳方式，施用第一級毒品海洛因
    1次。嗣於96年3月3日23時40分許，經其同意於警局接受尿
    液採驗，結果呈毒品嗎啡、安非他命、甲基安非他命陽性反
    應，始悉上情。
二、案經臺中市警察局第一分局報告臺灣臺中地方法院檢察署檢
    察官偵查起訴。
    理  由
壹、程序事項：
    按被告以外之人（包括證人、鑑定人、告訴人、被害人及共
    同被告等）於審判外之陳述雖不符刑事訴訟法第159條之1至
    之4之規定，而經當事人於審判程序同意作為證據，法院審
    酌該言詞陳述或書面陳述作成時之情況，認為適當者，亦得
    為證據；當事人、代理人或辯護人於法院調查證據時，知有
    刑事訴訟法第159條第1項不得為證據之情形，而未於言詞辯
    論終結前聲明異議者，視為有前項之同意，同法第159條之
    5定有明文。立法意旨在於傳聞證據未經當事人之反對詰問
    予以核實，原則上先予排除。惟若當事人已放棄反對詰問權
    ，於審判程序中表明同意該等傳聞證據可作為證據；或於言
    詞辯論終結前未聲明異議，基於尊重當事人對傳聞證據之處
    分權，及證據資料愈豐富，愈有助於真實發見之理念，且強
    化言詞辯論主義，使訴訟程序得以順暢進行，上開傳聞證據
    亦均具有證據能力。查本院97年9月11日準備程序中，公訴
    人及被告對於本案卷內下列所引卷證資料作為本案證據一節
    ，均未爭執，且上述卷證資料亦經本院於審理期日逐一提示
    、朗讀，並告以要旨，本院復審酌相關筆錄製成、文書卷證
    資料取得，並無證據顯示有何違背程序規定情事，依據上述
    之說明，均應具有證據能力。
貳、得心證之理由及證據
一、訊據被告乙○○對於上揭時、地施用第二級毒品甲基安非他
    命之犯罪事實自白不諱，核與被告於查獲時，經採集其尿液
    送驗結果，呈嗎啡、安非他命、甲基安非他命陽性反應之情
    形相符，有臺中市警察局第一分局委託鑑驗尿液代號與真實
    姓名對照表、中山醫學大學附設醫院檢驗科藥物檢測中心96
    年3月15日尿液檢驗報告在卷（見警卷第7頁、核退卷第4頁
    ）可資佐證。又施用安非他命者，其尿液中之代謝物為安非
    他命，依現行濫用藥物尿液檢驗作業準則，其濃度大於500n
    g/ml者，判定為安非他命陽性反應。施用甲基安非他命者，
    其尿液中之代謝物為甲基安非他命及安非他命，依現行濫用
    藥物尿液檢驗作業準則，其甲基安非他命濃度大於或等於50
    0ng/ml，且其代謝物安非他命濃度大於或等於200ng/ml者，
    方可判定為甲基安非他命陽性反應；施用安非他命者，其尿
    液代謝物應為安非他命陽性反應，不會產生有甲基安非他命
    陽性反應。需施用甲基安非他命者，其尿液代謝物，始會呈
    甲基安非他命及安非他命陽性反應；人體施用甲基安非他命
    後，在主要代謝物中未改變形態之甲基安非他命佔施用劑量
    達百分之43，而安非他命佔百分之5等情，有內政部警政署
    刑事警察局93年4月27日（93）刑鑑字第0930086213號函、
    行政院衛生署管制藥品管理局93年5月6日管檢字第09300038
    96號函、法務部法醫研究所93年4月28日法醫毒字第0930001
    313號函及法務部調查局93年4月27日調科壹字第0930015307
    0號函可憑，堪認被告上開自白與事實相符，應可採信。
二、另被告矢口否認有何施用第一級毒品海洛因之犯行，並辯稱
    ：伊不知為何尿液報告中有嗎啡陽性反應，不知道是否係當
    時吃止痛藥、感冒藥造成的，查獲當天伊朋友有施用海洛因
    ，但伊沒有施用，伊朋友可證明伊沒有施用海洛因云云。
  (一)經查：
  1.按目前尿液中煙毒之檢驗方法，一般實驗室第一步驟係利用
    免疫酵素分析法做初步篩檢，如篩檢濃度小於CUTOFFVALUE
    即判讀為陰性反應；如篩檢濃度大於CUTOFFVALUE，則必須
    進一步做確認試驗，其確認試驗方法精密度以GC/MS（氣相
    層析質譜儀）優於GC優於TOXI—LAB。而所謂「氣相層析質
    譜儀」包括「氣相層析儀」及「質譜儀」二部分，在「氣相
    層析儀」部分，其方法為將物質氣化後，再經分析管分離，
    由於各種物質之沸點及對管柱之吸附力不同，在經過檢測器
    測定後，表現出不同的滯留時間，利用滯留時間來判定是何
    種物質；而「質譜儀」部分為檢測器，能將物質撞擊成碎片
    ，記錄其質譜圖，因每個化合物之鍵結能力不同，故不同之
    物質會有其特定之質譜圖，因此在物質之判斷上有若指紋鑑
    定。故理論上如果扣除人為因素（例如檢體之間的污染）不
    予列計者，氣象層析質譜儀之精確度接近百分之百，幾乎不
    會有偽陽性反應產生，是以尿液經以氣相層析質譜儀之確認
    方法檢驗後，所得之結果應堪信採（最高法院91年度台非字
    第58號判決意旨參照）。
  2.另按海洛因施用入人體後水解還原成嗎啡，再循嗎啡之代謝
    方式排出體外，已據行政院衛生署藥物食品檢驗局（81）藥
    檢壹字第006431號函說明綦詳。又關於施用毒品後殘留於體
    內時間等相關問題，據行政院衛生署管制藥品管理局函釋：
    「依據Clarke's Isolation and Ide ntification of Dr
    ugs 第二版記載，海洛因、甲基安非他命後24小時經由尿液
    排出之量，分別可達施用劑量之80％、70%；口服嗎啡後24
    小時內約有施用劑量之60%自尿液排出。而施用後於尿液可
    檢出之時間，受施用劑量及頻率、施用方式、飲水量之多寡
    、個人體質及其代謝情況等因素影響，因個案而異，一般可
    檢出最長時間為海洛因服用後2至4天，甲基安非他命1至5天
    」，此有該局92年3月10日管檢字第09200 01495號1份附卷
    可稽（見本院卷第58頁），合先敘明。
  (二)次查，本案被告為警查獲後，經警提供乾淨空瓶，由其親自
    排放尿液並封緘送驗，經以免疫酵素分析法（EMIT）初步檢
    驗，再以氣相層析質譜儀分析法（GC/MS）確認檢驗，呈嗎
    啡、安非他命及甲基安非他命之陽性反應一情，有前揭代號
    與真實姓名對照表及尿液檢驗報告在卷可憑。而被告尿液係
    以氣象層析質譜儀之確認方法檢驗，幾乎不會有偽陽性反應
    產生，所得之結果應堪信採。又被告尿液中嗎啡濃度為414n
    g/ml，已逾閾值濃度300ng/ml，且大於可待因濃度之兩倍，
    可確判係施用鴉片類毒品。而海洛因施用入人體後水解還原
    成嗎啡，再循嗎啡之代謝方式排出體外一節，業如前揭函文
    所示。是被告施用第一級海洛因之事實，應可認定。被告雖
    否認施用第一級毒品海洛因，並以前詞置辯。惟查：
  1.被告於96年3月3日為警查獲時，經警詢及被告在前次勒戒出
    獄後至查獲時止，有無再吸食毒品等語，被告否認有施用任
    何毒品（見警卷第3頁），惟於本院97年9月11日準備程序期
    日，則改稱：伊於查獲當日有施用第二級毒品甲基安非他命
    等語，其先後更異其詞，已屬可議。又被告雖辯稱伊並未施
    用第一級毒品海洛因，並稱伊（尿液檢驗結果呈嗎啡陽性反
    應）不知是否為當時吃止痛藥、感冒藥造成的等語。然按被
    告送驗之尿液，係經以層析質譜儀分析法檢驗確認，已可排
    除偽陽性反應之可能，被告復未提出其服用感冒藥、止痛藥
    物之廠牌名稱、種類、劑量、時間等具體事證以供本院詳參
    斟酌，其所為之辯解，尚無足以作為被告有利認定之證據。
  2.被告再稱：伊於查獲當日並未施用海洛因毒品，查獲當時伊
    朋友陳嘉凌及其男友均在現場，渠等可以證明伊並無施用海
    洛因云云。然據被告所陳：本案查獲之處所係伊朋友之住處
    ，伊於查獲前幾天在中午過後都會過去，有時候會住在那邊
    ，有時晚上就離開等語（見本院卷第65頁背面）。可知，被
    告顯非於查獲前之數日，均與朋友同處一室，未曾離開。故
    而，被告所稱之友人縱或能證明渠等與被告同處於查獲地點
    時，未看到被告施用海洛因一節，然並無法證明被告於其他
    時、地確實未施用海洛因之事實，亦無以為被告有利認定之
    餘地。是被告主張陳嘉凌等人可證明伊未施用云云，本院認
    於本件事實之認定並無影響，自無另行傳喚之無必要，併此
    說明。
  3.綜上，被告辯稱並無施用海洛因等語，為無可採。被告於查
    獲後，經警方採集其尿液之96年3月3日23時40分許回溯96小
    時內之某時（不含警力拘束時間），確有在不詳地點，以不
    詳方式，施用第一級毒品海洛因之事實，洵堪認定。
三、綜上所述，本件事證明確，被告施用第一級毒品海洛因、第
    二級毒品甲基安非他命之犯行，堪可認定，應依法論科。
四、按海洛因、甲基安非他命分別為毒品危害防制條例第2條第2
    項第1款、第2款所定之第一級毒品及第二級毒品，核被告所
    為，係犯同條例第10條第1項之施用第一級毒品罪，及同條
    例第10條第2項之施用第二級毒品罪。其因施用而持有海洛
    因、甲基安非他命之低度行為為施用之高度行為所吸收，不
    另論罪。又被告所犯上開二罪，犯意各別，行為互殊，應予
    分論併罰。被告前於85年間因肅清煙毒條例等案件，經本院
    判處有期徒刑3年6月確定，於86年3月21日入監執行，於87
    年9 月4日假釋出監，嗣另因毒品案件，該假釋因而被撤銷
    ，又於89年8月19日入監執行該殘刑，於91年4月18日縮刑期
    滿而執行完畢。復因施用第一級、第二級毒品案件，經本院
    以91 年度訴字第2781號分別判處有期徒刑8月、4月，應執
    行有期徒刑10月確定，於93年7月6日縮刑期滿執行完畢等情
    ，有臺灣高等法院被告前案紀錄表附於本院卷足參，被告於
    5年以內再故意犯本件有期徒刑以上之2罪，應依刑法第47條
    第1項，均論以累犯，並各加重其刑。爰審酌被告施用第一
    、二級毒品，經強制戒治及有期徒刑執行完畢後，仍不知戒
    惕，一再施用，無視於毒品對於自身健康之戕害及國家對於
    杜絕毒品犯罪之禁令，不知戒除惡習，惡性非輕，並否認部
    分犯行，惟念及被告坦承施用第二級毒品，其施用毒品並無
    危害他人及犯罪之動機、目的及手段等一切情狀，量處主文
    所示之刑，以示懲儆。再本案被告前揭之2犯罪行為均在96
    年4月24 日之前，復無不得減刑之情形，爰依中華民國九十
    六年罪犯減刑條例之規定，各減其宣告刑二分之一，並定其
    應執行之刑。
五、據上論斷，應依刑事訴訟法第299條第1項前段，毒品危害防
    制條例第10條第1項、第2項，刑法第11條前段、第47條第1
    項、第51條第5款，中華民國九十六年罪犯減刑條例第2條第
    1項第3款、第7條、第10條第1項，判決如主文。
本案經檢察官甲○○到庭執行職務。
中    華    民    國    97    年    10    月    15    日
            刑事第十四庭  審判長法  官  陳  葳
                                法  官  洪堯讚
                                法  官  李慧瑜
上正本證明與原本無異。
如不服本判決，應於收受送達後10日內向本院提出上訴書狀（應
敘述具體理由並附繕本）。
上訴書狀如未敘述理由，應於上訴期間屆滿後20日內補提理由書
於本院。
                                書記官  陳青瑜
中    華    民    國    97    年    10    月    15    日
附錄論罪科刑法條
毒品危害防制條例第10條
施用第一級毒品者，處 6 月以上 5 年以下有期徒刑。
施用第二級毒品者，處 3 年以下有期徒刑。


司法院資訊處製作；財團法人民間司法改革基金會備份。
